【裁判字號】    92,交上易,1214
【裁判日期】    920729
【裁判案由】    過失傷害
【裁判全文】
臺灣高等法院臺中分院刑事判決                九十二年度交上易字第一二一四號
    上  訴  人
    即  被  告  乙○○
右上訴人因過失傷害案件，不服臺灣臺中地方法院九十一年度交易字第五一一號中華
民國九十二年五月二十三日第一審判決（起訴案號：臺灣臺中地方法院檢察署九十一
年度偵字第一六○二七號），提起上訴，本院判決如左：
    主      文
上訴駁回。
    事      實
一、乙○○平日在其父親林天助所經營之米店幫忙，並以機車運送米給客戶，為從事
    駕駛業務之人。於民國（下同）九十一年三月十五日十九時許，騎乘車牌號碼Ｊ
    ＱＴ─六九九號重機車載運米，沿台中市○○路由三民路往自由路方向行駛，行
    經民權路與平等街前設有閃光號誌及行人穿越道之交岔路口時，應注意車前狀況
    ，隨時採取必要之安全措施，且汽車（含機車）行近行人穿越道前，應減速慢行
    ，遇有行人穿越時，均應暫停讓行人先行通過，而依當時情形，又無不能注意之
    情事，竟疏於注意，而貿然在速限為時速五十公里之市區道路以時速六十公里之
    速度行駛，不慎撞擊沿平等街欲越過民權路行走在斑馬線上之被害人甲○○，致
    甲○○受有顱骨凹陷性骨折、腦挫傷、顱內出血、左肩挫傷、左上臂多處擦傷、
    顱面撕裂傷、右胸部挫傷、左髖部十乘十公分瘀傷及大腦左側外旋神經痲痺併復
    視等傷害，並導致嗅覺喪失之重傷害。乙○○託路人報警後自己則留於現場，向
    到場處理的警員吳登凱承認伊為肇事者，於犯罪偵查機關未發覺前，自首而接受
    裁判。
二、案經甲○○訴由台中市警察局第一分局報請臺灣臺中地方法院檢察署檢察官偵查
    起訴。
    理      由
一、訊據被告乙○○對於右開時、地駕車肇事，致被害人甲○○受傷之犯罪事實，均
    坦承不諱，核與被害人甲○○指訴車禍之情節相符，並有台中市○○○道路交通
    事故調查報告表一件，診斷證明書四紙附卷可稽；被害人因本件車禍導致嗅覺喪
    失，為重傷害，亦有澄清醫院九十二年四月二十二日澄敬字第三五六號函在卷可
    憑。按行車速度，在市區道路，時速不得超過五十公里；車輛行駛時，駕駛人應
    注意車前狀況，隨時採取必要之安全措施；汽車行近行人穿越道前，應減速慢行
    ，遇有行人穿越時，無論有無交通警察指揮或號誌指示，均應暫停先行讓行人先
    通過；道路交通安全規則第九十三條第一項第一款、九十四條第三項、第一百零
    三條分別定有明文。又閃光黃燈表示「警告」，車輛應減速接近，注意安全，小
    心通過，亦為道路交通標誌標線號誌設置規則第二百十一條第一項第一款所明定
    。被告駕車行經有行人穿越道之閃光黃燈交岔路口，自應注意上開規定，減速接
    近，注意安全，小心通過，且依當時天候晴、視距良好、路面無缺陷等情形應非
    不能注意，且依被告所言，內側車道有車擋住視線之情形，更應提高警覺，隨時
    採取必要之安全措施，而被告竟疏未注意，仍以時速六十公里之速度快速通過，
    致肇事故，其有過失甚為顯然。況本件經送請台灣省台中市區車輛行車事故鑑定
    委員會鑑定結果，亦認乙○○駕駛重機車行近行人穿越道未減速而超速行駛，撞
    擊穿越道路之行人，為肇事原因，有鑑定意見書可稽，益證被告之行為有過失。
    被害人雖另辯稱：伊聽路人說伊是被撞的，該車逃逸，路人有看車牌也有去追云
    云，惟經訊問現場處理之警員即證人吳登凱證稱：我有查他（指被告）車子，但
    後面並沒有撞擊點，看不出來有車子從後撞擊等語。且被告雖稱：被害人是走在
    快車道上云云，惟被告既稱伊並未看到被害人，故其所稱應屬無據，且以事故現
    場為交岔路口內，兩邊行向均為閃光號誌，隨時可能有車來往，被害人當無捨清
    晰可見之行人穿越道不走，而走兩道行人穿越道路中間，並承受隨時自後左轉之
    車輛撞擊之恐懼之必要。故當以被害人所稱伊行走在行人穿越道上為可採。被害
    人因本件車禍受有重傷，與被告之過失行為間並有相當因果關係。罪證明確，被
    告過失犯行洵堪認定。
二、被告乙○○平日以機車為其父親所經營之米店載運米給客戶，生意好時一天約送
    九至十次，生意不好有二、三次，家裡僅伊一人負責送貨，已工作六、七年等情
    ，業據被告乙○○於原審調查時自述甚明（見原審卷第十七頁）。而刑法上所謂
    業務，係指個人基於其社會地位繼續反覆所執行之事務，駕駛應為被告所從事之
    業務，其於執行業務中肇事，致被害人甲○○受有重傷，核其所為，係犯刑法第
    二百八十四條第二項後段之業務過失傷害罪，公訴人雖依刑法第二百八十四條第
    一項前段起訴，但因基本事實相同，自應變更起訴法條。被告之父林天助雖稱：
    被告並未跟伊工作，當天是被告送米給他朋友，伊沒有拿米錢，沒有僱人，外送
    很少，被告從來沒有幫伊送米，只有幫他朋友送米云云，惟開米店需應客戶要求
    送米是很通常的事，被告之父既開米店，復稱未僱用人手，則若需出外送米該店
    如何照顧？且既經營米店以此為生，豈會任由被告載運米去送給朋友而不收錢，
    此均與常情有違，被告之父應係為避免擔負僱用人之法律上責任，而作此與被告
    不同之供述，應無足採。被告為機車駕駛人，行經行人穿越道，不依規定讓行人
    優先通行，因而致人受傷，依法應負刑事責任，應依道路交通管理處罰條例第八
    十六條第一項之規定加重其刑。又被告於肇事後，即託路人以電話報案，有警訊
    筆錄可徵，被告於犯罪偵查機關未發覺前，主動向到場處理之警員吳登凱坦承其
    為肇事者，自首而接受裁判，亦據證人吳登凱到庭證述屬實，應依法減輕其刑，
    並先加後減之。原審依刑法第二百八十四條第二項後段、第六十二條前段，道路
    交通管理處罰條例第八十六條第一項，罰金罰鍰提高標準條例第一條前段（原審
    漏引刑事訴訟法第三百條），審酌被告之過失程度、所生之危害、肇事後之態度
    ，且被告尚未與被害人達成民事和解賠償等一切情狀，判處如原審主文所示之刑
    ，以資懲儆，核無不合。被告上訴意旨略以：被害人甲○○嗅覺喪失，僅係暫時
    性，現已恢復正常，另因被害人要求賠償金額過高，致無法與被害人達成民事和
    解云云，惟查被害人甲○○於九十二年七月十日仍有嗅覺喪失之病症，有澄清醫
    院診斷證明書在卷可憑（見本院卷第二十三頁），且被告迄未與被害人達成民事
    和解，亦據被害人甲○○到庭陳述屬實，原審判決認事用法，並無不當，量刑亦
    妥適，被告上訴為無理由，應予駁回。
三、據上論斷，應依刑事訴訟法第三百六十八條，判決如主文。
本案經檢察官丙○○到庭執行職務。
中      華      民      國      九十二     年     七      月   二十九   日
                                臺灣高等法院臺中分院刑事第三庭
                                      審判長法  官  陳  朱  貴
                                            法  官  廖  柏  基
                                            法  官  劉  連  星
右正本證明與原本無異。
不得上訴。
                                            書記官  李  妍  嬅
中      華      民      國      九十二     年     七      月    三十    日
附錄論罪科刑法條：
刑法第二百八十四條第二項：
從事業務之人，因業務上之過失傷害人者，處一年以下有期徒刑、拘役或一千元以下
罰金，致重傷者，處三年以下有期徒刑、拘役或二千元以下罰金。
                                                                        Ｒ


司法院資訊處製作；財團法人民間司法改革基金會備份。
